臺灣臺中地方法院交通事件裁定       100年度交聲字第3328號
原處分機關  交通部公路總局臺中區監理所
異議人即受處分人
            好師父房地產開發有限公司
代表人      蘇弘伸
上列異議人即受處分人因違反道路交通管理處罰條例案件，對於
交通部公路總局臺中區監理所民國100年11月1日所為之裁決（中
監違字第裁60-ZHA210257號裁決書），聲明異議，本院裁定如下
：
    主    文
原處分撤銷。
好師父房地產開發有限公司所有之車牌號碼5000-WJ號自用一般
小客車，行駛於高速公路，不遵使用限制之管制規則，而有行車
速度超過規定之最高速限未滿二十公里，處罰鍰新臺幣肆仟伍佰
元。
    理    由
一、原處分機關係以：本件異議人即受處分人好師父房地產開發
    有限公司（下稱受處分人）所有車牌號碼5000-WJ號自用一
    般小客車（下稱系爭車輛），於民國100年5月19日15時57分
    許，在國道三號高速公路北向284.1公里處，因「速限110公
    里，經雷達（射）測定行速為122公里，超速12公里」之事
    實，經內政部警政署國道公路警察局第八警察隊古坑分隊員
    警，以公警局交字第ZHA210257號違反道路交通管理事件通
    知單逕行舉發。受處分人未於期限內到案申訴，本所遂於10
    0年11月1日以中監違字第裁60-ZHA210257號裁決書(下稱系
    爭裁決書)裁處受處分人罰鍰新臺幣（下同）4,500元，並依
    道路交通管理處罰條例第63條第1項第1款規定記違規點數1
    點。
二、受處分人異議理由略以：受處分人完全不知悉違規情況，且
    從未收到任何罰單，突如其來接獲裁決書，深感困惑，特此
    提出聲明異議等語。
三、按汽車行駛於高速公路，不遵使用限制、禁止、行車管制及
    管理事項之管制規則而有行車速度超過規定之最高速限，處
    汽車駕駛人3,000元以上6.000元以下罰鍰，並記違規點數1
    點，道路交通管理處罰條例第33條第1項第1款、第63條第1
    項第1款分別定有明文。次按處理違反道路交通管理事件，
    有關文書送達之程序，準用行政程序法送達之規定，違反道
    路交通管理事件統一裁罰標準及處理細則第5條定有明文；
    而行政程序法中對於文書送達，於應受送達人之住居所、事
    務所或營業所為之，但在行政機關辦公處所或他處會晤應受
    送達人時，得於會晤處所為之；於應送達處所不獲會晤應受
    送達人時，得將文書付與有辨別事理能力之同居人、受僱人
    或應送達處所之接收郵件人員；又送達不能依前二條規定為
    之者，得將文書寄存送達地之地方自治或警察機關，並作送
    達通知書兩份，一份黏貼於應受送達人住居所、事務所、營
    業所或其就業處所門首，另一份交由鄰居轉交或置於該送達
    處所信箱或其他適當位置，以為送達。前項情形，由郵政機
    關為送達者，得將文書寄存於送達地之郵政機關。寄存機關
    自收受寄存文書之日起，應保存3個月，行政程序法第72條
    第1項、第73條第1項、第74條亦分別定有明文。又依行政程
    序法第74條所為之寄存送達，無論應受送達人實際上於何時
    受領文書，均以寄存之日，視為收受送達之日，而發生送達
    之效力（最高行政法院97年度裁字第3708號裁定意旨參照）
    。經查，
  (一)系爭車輛於100年5月19日15時57分許，行經國道三號高速公
    路北向284.1公里處，因「速限110公里，經雷達（射）測定
    行速為122公里，超速12公里」之違規，為警以科學儀器照
    相採證並掣單逕行舉發之事實，有公警局交字第ZHA210257
    號舉發通知單影本及採證照片各1份在卷可稽。足認系爭車
    輛確有本件行車速度超過規定之最高時速未滿20公里之違規
    行為。
  (二)受處分人雖以前詞置辯。惟受處分人公司營業所在地自99年
    3月26日即變更登記設在臺中市南屯區文山東巷11之27號，
    且系爭車輛車籍地及本件異議狀之住址亦同為上址，有經濟
    部商業司公司資料查詢、經濟部99年3月26日經授中字第099
    31843230號函、公司變更登記表、公路監理電子閘門車號查
    詢汽車車籍及聲明異議狀等件在卷可憑。而本件舉發通知單
    迭經2次投遞，第1次投遞受處分人之公司營業所在地臺中市
    南屯區文山東巷11之27號，因招領逾期遭郵局退回，復經第
    2次於100年8月5日投遞受處分人上開營業所在地，因未獲會
    晤受處分人代表人本人，亦無受領文書之受僱人或接受郵件
    人員，乃於同日將舉發通知單寄存在臺中嶺東郵局，並製作
    送達通知書2份，1份黏貼於受處分人上揭營業處所之門首，
    另1份置於該送達處所信箱或其他適當位置以為送達等情，
    有內政部警政署國道公路警察局第八警察隊100年12月8日公
    警八交字第1000871300號函及舉發通知單送達證書在卷可考
    。依前揭規定，本件舉發通知單於寄存之日即100年8月5日
    即已生合法送達之效力，受處分人縱未領取舉發通知單，亦
    不影響送達之效力。嗣受處分人未依規定到案聽候裁決，原
    處分機關依違反道路交通管理事件統一裁罰基準表於舉發通
    知單送達且逾越應到案期限60日之3個月內，逕行裁處罰鍰
    4,500元，並無違誤。
  (三)又道路交通管理處罰條例第63條第1項第1款雖規定，汽車駕
    駛人違反同條例第33條第1項，應予記違規點數1點。惟此規
    定應僅限於自然人情況下，始得予記點，此觀同條例第63條
    第3項規定，違規記點在6個月內，達6點以上者，吊扣駕駛
    執照，而駕駛執照僅自然人得以申請自明。是受處分人既非
    自然人，自無該條適用之餘地，原處分機關裁處受處分人記
    違規1點，即有不當。
四、綜上所述，本件受處分人所有系爭車輛確有行駛高速公路，
    行車速度超過規定之最高時速未滿20公里之違規事實，原舉
    發單位並已依法寄存送達本件舉發通知單。從而，原處分機
    關裁處受處分人罰鍰4,500元，固無違誤。惟道路交通管理
    處罰條例第63條第1項第1款規定，汽車駕駛人違反同條例第
    33條第1項，應予記違規點數1點，僅限於自然人，受處分人
    既非自然人，自無該條適用之餘地，原處分機關未審酌及此
    ，而對受處分人記違規1點，尚有未洽，自應由本院將原處
    分撤銷，並諭知如主文第2項所示，以資適法。
據上論斷，應依應依道路交通管理處罰條例第87條第2項，道路
交通事件處理辦法第19條，裁定如主文。
中    華    民    國   100    年    12    月    20    日
                      交通法庭  法  官  劉正中
以上正本證明與原本無異。
如不服本裁定應於送達後5日內向本院提出抗告狀。(須附繕
本)
                                書記官  黃英寬
中    華    民    國   100    年    12    月    20    日